最高法院刑事判決　　　　　　　　　　　　　　　九十三年度台上字第四四一四號
　　上　訴　人　甲○○
　　　　　　　　　　　　（另案在台灣花蓮監獄執行中）
右上訴人因強盜而故意殺人案件，不服台灣高等法院花蓮分院中華民國九十二年十一
月二十五日第二審判決（九十二年度上重訴字第一五八號，起訴案號：台灣花蓮地方
法院檢察署八十八年度偵字第三七六二、四一七一號），提起上訴，本院判決如左：
    主  文
原判決撤銷，發回台灣高等法院花蓮分院。
    理  由
本件原判決維持第一審論處上訴人甲○○共同強盜而故意殺人累犯罪刑，駁回其在第
二審之上訴，固非無見。
惟查：(一)、按刑事訴訟法第一百六十五條第一項規定，卷內之筆錄及其他文書可為證
據者，審判長應向當事人宣讀或告以要旨，方始適法。原判決認定上訴人甲○○與共
犯王豐壽、孫國雄共同持槍搶劫及殺人，造成被害人林文昌死亡，林文智、魏信隆及
顏永福等三人受傷，並以台灣高等法院檢察署法醫中心（八七）高檢醫鑑字第一五六
號鑑定書及亞東紀念醫院診斷證明書三紙為證。卷查本案於民國（下同）九十二年十
月二十九日上午進行審判程序時，審判筆錄雖記有提示前開鑑定書及診斷證明書（見
原審卷第一二六頁）。惟遍查全卷，卻未見有其中亞東紀念醫院所開立被害人林文智
之診斷證明書（至魏信隆及顏永福之診斷證明書，詳見八十七年度偵字第一０一０二
號卷第四十四至四十五頁）。其既無被害人林文智之診斷證明書，即無可能於上開審
判期日提示並告以要旨之可能。原判決即有將未經過調查程序之證據採為判決之基礎
的違法。(二)、原判決於事實二中認定上訴人甲○○持Ｃ槍擊出子彈六發，另有一發子
彈於林文昌向其搶槍拉扯時跳出，並未擊發（原判決第三頁倒數第二行至第一行），
其所憑之證據，依判決理由二｜(一)內之載敘，係以共犯王豐壽及被害人等之供述，為
論斷之基礎。惟查共犯王豐壽於第一審時僅證稱案發當日上訴人甲○○之槍枝內裝滿
十五顆子彈（見第一審卷二第三０頁）。依上開證詞並未提及案發當日上訴人甲○○
究竟持Ｃ槍擊出幾發子彈。且檢視其他在場證人之證詞，亦未有人提及上訴人甲○○
究竟持Ｃ槍擊出幾發子彈，原判決亦有認定之事實與所採證據並不相符合之違誤。況
上訴人甲○○於第一審亦供明案發當日其一共開五槍，另外有一顆子彈在其與林文智
拉扯時跳出來（見第一審卷二第一九一頁又稱是與林文昌拉扯時跳出來），沒有擊發
（見第一審卷二第一九一頁）。上訴人甲○○究係持Ｃ槍擊出子彈六發或五發？尚欠
明瞭。(三)、再原判決認定上訴人甲○○與共犯王豐壽等人係在狹小之屋內朝林文昌及
林文智射擊，極易誤殺他人，卻仍執意為之，足見其餘被害人縱屬遭流彈射殺因而死
亡，亦不違背其等本意，故上訴人與共犯等對被害人林文昌、林文智以外之被害人，
亦有殺人之間接故意，倘若無訛。則上訴人甲○○主觀上既有殺人之間接故意，客觀
上又已著手殺人之開槍行為，只要被害人未發生死亡之結果，不論受傷與否，似均應
成立刑法第二百七十一條第二項之殺人未遂罪責，方克相當。是，除受傷之魏信隆、
顏永福二人外，上訴人甲○○對其餘在場未受傷之被害人洪上、鄭雪增、賴忠君、羅
德正及周美珍等人部分，何以毋庸併論負殺人未遂之罪責，其理安在？原判決就此疏
未加以論列其理由，遽行判決，殊嫌速斷，亦難謂無判決理由不備之違法。以上或為
上訴意旨所指摘，或為本院得依職權調查之事項，應認有撤銷發回更審之原因。
據上論結，應依刑事訴訟法第三百九十七條、第四百零一條，判決如主文。
中　　　華　　　民　　　國　　九十三　　年　　　八　　　月　　二十六　　日
                              最高法院刑事第十庭
                                  審判長法官  呂　潮　澤
                                        法官  孫　增　同
                                        法官  吳　昭　瑩
                                        法官  劉　介　民
                                        法官  陳　東　誥
      右正本證明與原本無異
                                              書  記  官
中　　　華　　　民　　　國　　九十三　　年　　　九　　　月　　　二　　　日
                                                                        Ａ
